【裁判字號】    97,交聲,2182
【裁判日期】    971024
【裁判案由】    交管條例聲異
【裁判全文】
臺灣板橋地方法院交通事件裁定        97年度交聲字第2182號
原處分機關  交通部公路總局臺北區監理所板橋監理站
異  議  人  甲○○
即受處分人
上列受處分人因違反道路交通管理處罰條例案件，對於交通部公
路總局臺北區監理所板橋監理站於民國97年8 月6 日所為之板監
裁字裁41-AEW100824號裁決處分，聲明異議，本院裁定如下：
  主  文
異議駁回。
  理  由
一、原處分意旨略以：異議人即受處分人甲○○駕駛車牌號碼SE
    7-609 號輕型機車，於民國96年7 月27日8 時30分許，行經
    臺北市○○路○ 段106 號前，因有「駕車行駛人行道」之行
    為，經臺北市政府警察局大安分局交通分隊警員以北市警交
    字第AEW100824 號舉發違反道路交通管理事件通知單當場舉
    發，異議人逾越應到案期限60日以上，原處分機關乃於97年
    8 月6 日以板監裁字裁41-AEW100824號違反道路交通管理事
    件裁決書裁決之，就異議人上開「駕車行駛人行道」之交通
    違規行為，依道路交通管理處罰條例第45條第6 款、第63條
    第1 項第1 款（裁決書漏載「第1 項第1 款」）規定，裁處
    罰鍰新臺幣（下同）1,800元，並記違規點數1 點。
二、異議意旨略以：交通違規事件，警員依法有義務告知民眾違
    規的法條內容，而民眾拒絕簽章時，應交付舉發通知單通知
    聯並說明法律效果，但本件舉發警員並未依上開規定處理，
    又未郵寄舉發通知單，致異議人逾越應到案期限，舉發過程
    顯有瑕疵，故聲明異議，請求撤銷原處分，改裁罰最低額罰
    鍰云云。
三、按機車腳踏車行駛之車道及轉彎，應依標誌或標線之規定行
    駛，無標誌或標線者，亦不得在人行道行駛，道路交通安全
    規則第99條第1 項第6 款定有明文；又汽車駕駛人，爭道駕
    車行駛於人行道者，處600 元以上1,800 元以下罰鍰，並記
    違規點數1 點，道路交通管理處罰條例第45條第6 款、第63
    條第1 項第1 款亦有明文。次按所謂「汽車」，係指在道路
    上不依軌道或電力架線而以原動機行駛之車輛（包括機器腳
    踏車），道路交通安全規則第2 條第1 項第1 款亦有規定，
    故機車駕駛人如有上開違規情形，自有該處罰規定之適用。
    末按，行為人有道路交通管理處罰條例之情形者，應填製舉
    發違反道路交通管理事件通知單，並於被通知人欄予以勾記
    ，其通知聯拒絕簽章者，仍應將通知聯交付該駕駛人或行為
    人收受，並記明其事由及交付之時間；拒絕收受者，應告知
    其應到案時間及處所，並記明事由與告知事項，視為已收受
    ，違反道路交通管理事件統一裁罰基準及處理細則第11條第
    1 項第1 款定有明文。
四、經查：
    (一)本件異議人駕駛車牌號碼SE7-609 號輕型機車，於96 年7
      月27日8 時30分許，在臺北市○○路○ 段106 號前，經臺
      北市政府警察局大安分局交通分隊警員認有「駕車行駛人
      行道」之行為，以北市警交字第AEW100824 號舉發違反道
      路交通管理事件通知單當場舉發等情，異議人並不爭執，
      有97年8 月8 日聲明異議狀及舉發通知單影本各一紙在卷
      可稽。
    (二)而本件舉發經過情形，據證人即舉發警員王永吉於本院訊
      問時到庭具結證稱：「（問：到職交通分隊多久？）14年
      。」、「（問：一般勤務業務輪替的情形為何？）基本上
      我們只要是外勤勤務，就會在道路上執勤，只要有外勤幾
      乎都是外勤，負責交通違規的取締。」、「（問：從以前
      到現在，是否常常會遇到違規的民眾因為不服取締收到舉
      發單？）經常遇到。」、「（問：會如何處理？）我們會
      告訴對方今天是因為你的什麼違規行為做舉發，我們告發
      完後會把紅單給對方看，請其簽收。如果對方拒簽，也會
      願意收。可是有部分是拒簽，也不收。」、「（問：此時
      如何處理？）我們行政作業規範有規定，當事人如拒絕簽
      收，不會再將紅單寄到違規人住址，我們會當場告知，請
      當事人於15日內到其所管轄的監理機關做報到。」、「（
      問：你們會在舉發通知單註記什麼事項？或是在勤務手冊
      註記什麼事項？）我們會在紅單上註記，除非是跟民眾有
      爭執，才會回去做工作記錄。」、「（問：你們在紅單上
      註記什麼？）會註記當事人拒絕簽收，會問當事人有什麼
      意見，結果該違規人沒有作任何回應。」、「（問：對於
      臺北市政府警察局舉發違反道路交通管理事件通知單北市
      警交字第AEW100824 號是否為你舉發開單？為何開單？）
      這件案子我有印象，因為時間沒有很久，當時我在仁愛路
      3 段106 號在人行道上，我發現他行駛人行道的動作，我
      告訴他這行為是違規的，他說他有一些身體不舒服，拜託
      我不要舉發，我就跟他說如果你身體不適，應該沒有辦法
      騎車才對，所以才作舉發的動作，我告發完後，要請他簽
      收，他都沒有作任何回應，我沒有耽誤他太多時間就請他
      離開了。」、「（問：你是否有跟當事人說這張紅單不會
      再寄給他們？）一定會說，因為我們的行政作業規範一再
      強調。」等語（見本院97年10月6 日訊問筆錄第1 至3 頁
      ）。按證人對於舉發經過已結證陳述如前，其時證人任職
      交通分隊警員已有多年，熟稔交通違規事件之取締過程，
      又其時證人所見聞者既係異議人違規行駛行人道後經攔停
      舉發之前後經過，對事實狀況記憶甚詳本屬事理之常，而
      證人與異議人間並無何身分利害業務關係，亦無嫌隙，衡
      情應無甘冒偽證罪刑責風險而設詞構陷異議人之理，從而
      ，既查無任何證據足資證明證人有何捏造事實違法取締之
      不法情事，且其證言又與常情無悖，足認其證述應非子虛
      ，自可採信，是異議人應確有前揭違規，堪以認定。又異
      議人經當場舉發後，拒絕簽收舉發通知單，舉發警員當場
      告知違規事項並記明於本件舉發通知單之事實，業經證人
      證述如前，並有卷附舉發通知單影本上「告知權利義務」
      、「當事人拒簽收」等文字足資佐證，揆諸前述違反道路
      交通管理事件統一裁罰基準及處理細則第11條第1 項第1
      款規定，應視為異議人已收受該舉發通知單。而異議人經
      本院合法傳喚，無正當理由未到庭陳述意見，僅提出異議
      狀空言否認，且未有何證據提出供本院詳查，顯見異議人
      前開辯解係卸責之詞，不足採信。
    (三)綜上所述，本件事證明確，異議人於首揭時、地，確有「
      「駕車行駛人行道」之違規，又逾越應到案期限60日以上
      ，原處分機關據以援引道路交通管理處罰條例第45條第6
      款、第63條第1 項第1 款及違反道路交通管理事件統一裁
      罰基準表之規定，裁處異議人罰鍰1 千8 百元，並記違規
      點數1 點，並無違誤或不當。本件異議為無理由，應予駁
      回。
五、據上論斷，應依道路交通案件處理辦法第19條，裁定如主文
    。
中    華    民    國    97    年    10    月    24    日
                    交通法庭    法  官  盧軍傑
上列正本證明與原本無異。
如不服本裁定，應於裁定送達後五日內敘明抗告理由，向本院提
出抗告狀。
                                書記官  周玉茹
中    華    民    國    97    年    10    月    29    日


司法院資訊處製作；財團法人民間司法改革基金會備份。
